臺灣宜蘭地方法院刑事判決　　　　　　　100年度訴字第389號
公　訴　人　臺灣宜蘭地方法院檢察署檢察官
被　　　告　王秋雄
指定辯護人　本院公設辯護人黃之中
被　　　告　劉秋美
指定辯護人　本院公設辯護人黃之中
上列被告因偽造有價證券案件，經檢察官提起公訴（100 年度偵
字第1937號、第2782號），本院判決如下：
    主  文
王秋雄共同犯偽造有價證券罪，處有期徒刑壹年拾月。緩刑肆年
。附表所示之物沒收。
劉秋美共同犯偽造有價證券罪，處有期徒刑壹年捌月。緩刑肆年
，附表所示之物沒收。
    事  實
一、王秋雄因需款孔急，知悉劉秋美在陳金龍經營之「住友不動
    產」擔任會計工作，遂央求劉秋美先以陳金龍簽發之支票交
    付，以利清償債務，劉秋美在王秋雄之唆使下，即與王秋雄
    基於偽造有價證券之犯意聯絡，於民國99年4 月間，在宜蘭
    縣羅東鎮○○路48號辦公室內，由劉秋美利用其保管陳金龍
    印章及合作金庫銀行羅東分行帳號06362-8 號支票之機會，
    未經陳金龍同意或授權下，在號碼IG0000000 號之支票上，
    偽填金額新台幣（下同）215,000 元，並盜蓋陳金龍之印章
    於支票上，而偽造面額215,000 元，發票日為99年4 月30日
    之支票1 張，並於偽造完成後，交付予王秋雄，王秋雄再將
    上開偽造支票交予不知情之林清貴調取現金而行使之，陳金
    龍於99年9 月間得知上情，即於99年9 月21日前往合作金庫
    銀行羅東分局申報支票失竊，嗣林清貴於99年11月23日，至
    華南商業銀行羅東分行提兌該支票，因陳金龍前已申報失竊
    ，而由票據交換所函知警方處理後，始循線查知上情。
二、案經宜蘭縣警察局宜蘭分局報請台灣宜蘭地方法院檢察署檢
    察官偵查起訴。
    理  由
一、本件認定事實所引用之本件卷內所有卷證資料（包含文書證
    據、物證等證據），並無證據證明係公務員違背法定程序所
    取得，且被告王秋雄、劉秋美於本院審理時就卷內所有之卷
    證資料之證據能力均表示無意見，而卷內之文書證據，亦無
    刑事訴訟法第159 條之4 之顯有不可信之情況與不得作為證
    據之情形，則依刑事訴訟法第159 條之5 之規定，本件認定
    事實所引用之本件卷證所有文書證據、物證等證據，均有證
    據能力，合先敘明。
二、上揭犯罪事實，業據被告王秋雄、劉秋美於本院審理中供承
    不諱，核與證人陳金龍、林清貴於警詢中所證述及證人陳金
    龍於本院審理時所供述之情節大致相符（見刑案偵查卷宗第
    4 頁至第6 頁、第9 頁、第10頁、本院卷第39頁、第46頁、
    第47頁），復有偽造之支票、遺失票據申報書、掛失止付票
    據提示人資料查報表各1 份在卷可稽（見刑案偵查卷宗第12
    頁至第14頁），足見被告王秋雄、劉秋美之自白核與事實相
    符，應可採為論罪科刑之依據。從而，本件事證已臻明確，
    被告王秋雄、劉秋美之犯行洵堪認定，應予依法論科。
三、核被告王秋雄、劉秋美所為，係犯刑法第201 條第1 項偽造
    有價證券罪。被告劉秋美盜用被害人陳金龍印章後持以蓋用
    於支票上，於支票上當然產生該印章之印文，祇成立盜用印
    章罪，不再論以盜用印文罪，而被告劉秋美盜用印章之行為
    為偽造支票之階段行為，不另論罪。被告王秋雄於偽造支票
    持以行使，其行使之低度行為為偽造之高度行為所吸收，亦
    不另論罪。被告王秋雄、劉秋美就上開犯行，有犯意聯絡及
    行為分擔，應論以共同正犯。衡以被告王秋雄係一時經濟窘
    迫下，始會唆使被告劉秋美為本件犯行，被告劉秋美亦係受
    被告王秋雄之請託，於情急下致為本件犯行，並非為其個人
    借款私用，被告王秋雄、劉秋美於犯後均坦承犯行，且獲得
    被害人陳金龍之諒解，衡以刑法第201 條第1 項偽造有價證
    券罪法定本刑為3 年以上10年以下有期徒刑，得併科3 千元
    以下罰金，被告王秋雄、劉秋美因一時失慮致罹重典，情輕
    法重，本院衡其犯罪情狀在客觀上足以引起一般同情，倘科
    以其上開法定最低之刑，實嫌過重，爰依刑法第59條之規定
    ，酌量減輕被告王秋雄、劉秋美之刑。爰審酌被告王秋雄、
    劉秋美共同意圖供行使之用，而偽造他人名義簽發支票，並
    持以行使向人借款之犯罪動機、目的、手段，對被害人陳金
    龍及社會所生之危害，及被告王秋雄、劉秋美犯罪後之態度
    ，被告王秋雄、劉秋美事後已獲得被害人陳金龍之諒解等一
    切情狀，分別量處如主文所之刑，以示懲儆。查被告王秋雄
    、劉秋美前未曾受有期徒刑以上刑之宣告，有卷附臺灣高等
    法院被告前案紀錄表可按，渠等業已獲被害人陳金龍原諒，
    經此起訴審判，當知所警惕，信無再犯之虞，本院認所宣告
    之刑以暫不執行為適當，併均諭知緩刑4 年，以啟自新。如
    附表所示偽造之支票1 張，依刑法第205 條宣告沒收。
據上論斷，應依刑事訴訟法第299 條第1 項前段，刑法第28條、
第201 條第1 項、第205 條、第59條、第74條第1 項第1 款，判
決如主文。
本案經檢察官陳錦雯到庭執行職務。
中    華    民    國   100     年    11    月    22    日
                  刑事第二庭  審判長法  官  林惠玲
                                    法  官  王耀興
                                    法  官  張淑華
以上正本證明與原本無異。
如不服本判決應於收受本判決後10日內向本院提出上訴書狀，並
應敘述具體理由。若未敘述理由者，應於上訴期間屆滿後20日內
向本院補提理由書狀(均須按他造當事人之人數附繕本)。
                                    書記官  葉書毓
中    華    民    國   100     年    11    月    22    日
附表
┌──┬───────────────────────┐
│編號│應沒收之物                                    │
├──┼───────────────────────┤
│一  │偽造之合作金庫銀行羅東分行為付款人、「陳金龍」│
│    │為發票人、面額貳拾壹萬伍仟元、號碼IG○七二六八│
│    │五一號、票載發票日九十九年四月三十日之支票壹紙│
└──┴───────────────────────┘
附錄本案論罪科刑法條
中華民國刑法第201條（有價證券之偽造變造與行使罪）
意圖供行使之用，而偽造、變造公債票、公司股票或其他有價證
券者，處3年以上10年以下有期徒刑，得併科3千元以下罰金。
行使偽造、變造之公債票、公司股票或其他有價證券，或意圖供
行使之用，而收集或交付於人者，處1年以上7年以下有期徒刑，
得併科3千元以下罰金。